【裁判字號】    97,審易,1274
【裁判日期】    971119
【裁判案由】    政府採購法
【裁判全文】
臺灣高雄地方法院刑事判決            97年度審易字第1274號
公  訴  人  臺灣高雄地方法院檢察署檢察官
被      告  唐億有限公司
兼  代表人  丁○○○
被      告  乙○○
            丙○○
共      同
選任辯護人  陳里己律師
            陳意青律師
            吳淑靜律師
上列被告因違反政府採購法案件，經檢察官提起公訴（起訴案號
：97年度偵字第12817 號），復經檢察官聲請法院改依協商程序
而為判決如下：
    主  文
唐億有限公司之代表人及從業人員因執行業務，意圖影響採購結
果，而借用他人名義及證件投標，科罰金新臺幣伍萬元。
丁○○○、乙○○共同意圖影響採購結果，而借用他人名義及證
件投標，各處有期徒刑月，如易科罰金，均以新臺幣壹仟元折
算壹日。均緩刑貳年，並各應向國庫繳交新臺幣陸萬元。
丙○○容許他人借用本人名義及證件參加投標，處有期徒刑月
，如易科罰金，以新臺幣壹仟元折算壹日。緩刑貳年，並應向國
庫繳交新臺幣陸萬元。
    事  實  及  理  由
一、犯罪事實要旨：
(一)丁○○○為址設高雄市○○區○○路99巷15弄6 號唐億有限
    公司之負責人，乙○○為丁○○○之配偶，負責協助丁○○○處理該公司之業務，而為該公司之從業人員；丙○○則係
    乙○○之胞兄，並為址設臺中縣清水鎮○○路160 巷51弄46
    號（起訴書誤載為三民路二段19巷28號，應予更正）之詠順
    防災器材行（下稱詠順行）獨資負責人，且實際負責詠順行
    之業務經營。
(二)丁○○○、乙○○於民國96年10月15日前某日，為謀以唐億
    有限公司之名義，順利標得「台灣電力股份有限公司興達發
    電廠」（下稱興達發電廠）辦理之「興達2 、3 號機低壓馬
    達大修」公開招標案，遂共同基於意圖影響投標結果之犯意
    聯絡，推由乙○○出面向丙○○借用詠順行之名義及證件，
    經丙○○同意並交付證件後，乙○○再於96年10月15日透過
    唐億有限公司設在渣打銀行九如分行之帳戶提領款項，以向
    台灣銀行大昌分行購買票號依序為FA0000000 號、FA000000
    0 號，金額各為新臺幣（下同）10萬元之支票2 紙，作為唐
    億有限公司及詠順行之押標金，並分別附在唐億有限公司及
    詠順行之相關投標文件內，進而前往高雄大順郵局（高雄50
    支局）辦理掛號郵寄予興達發電廠參與投標。嗣興達發電廠
    承辦人員於96年10月18日開標審查時，發現唐億有限公司及
    詠順行投標文件之郵件編號恰為同支局連號，另該2 廠商所
    繳交之押標金支票，票號亦為連號，察覺有異，乃當場宣布
    不予開標決標（起訴書原贅載「而未遂」3 字，經檢察官當
    庭更正刪除）。
二、證據：
  1.被告兼唐億有限公司代表人丁○○○，被告乙○○、丙○○
    於本院準備程序中之自白，及渠等於偵查中之陳述。
  2.「興達2 、3 號機低壓馬達大修」投標單封面影本2 份、勞
    務開標紀錄影本1 紙。
  3.台灣銀行大昌分行票號FA0000000 號、FA0000000 號之支票
    影本2 張、申購人資料影本1 份。
三、本件被告兼唐億有限公司代表人丁○○○，及被告乙○○、
    丙○○均業已認罪，並經辯護人協助下與檢察官於審判外達
    成協商之合意，合意內容為：(一)被告唐億有限公司願受罰金
    5 萬元之宣告；(二)被告丁○○○、乙○○願各受有期徒刑3
    月，如易科罰金，均以1,000 元折算1 日，且均諭知緩刑2
    年，並各應向國庫繳交6 萬元之宣告；(三)被告丙○○願受有
    期徒刑3 月，如易科罰金，以1,000 元折算1 日，且諭知緩
    刑2 年，並應向國庫繳交6 萬元之宣告。經核被告唐億有限
    公司所為，係犯代表人及從業人員因執行業務，意圖影響採
    購結果，而借用他人名義及證件投標罪；至被告丁○○○、
    乙○○所為，則均係犯意圖影響採購結果，而借用他人名義
    及證件投標罪；另丙○○所為，係犯容許他人借用本人名義
    及證件參加投標罪。本院經核前開協商合意內容，均無刑事
    訴訟法第455 條之4 第1 項所列不得認罪協商之情形，本件
    既經檢察官聲請改依協商程序而為判決，爰不經言詞辯論，
    於協商合意範圍內為協商判決。
四、應適用之法條：刑事訴訟法第455 條之4 第2 項、第455 條
    之8 、第454 條第1 項，政府採購法第87條第5 項前段、第
    5 項後段、第92條，刑法第11條前段、第28條、第41條第1
    項前段、第74條第1 項第1 款、第2 項第4 款。
五、協商判決除有刑事訴訟法第454 條之4 第1 項第1 款於本訊
    問程序終結前，被告撤銷協商合意或檢察官撤回協商聲請者
    ；第2 款被告協商之意思非出於自由意志者；第4 款被告所
    犯之罪非第455 條之2 第1 項所定得以協商判決者；第6 款
    被告有其他較重之裁判上一罪之犯罪事實者；第7 款法院認
    應諭知免刑或免訴、不受理者情形之一，及違反同條第2 項
    「法院應於協商合意範圍內為判決；法院為協商判決所科之
    刑，以宣告緩刑或2 年以下有期徒刑、拘役或罰金為限」之
    規定者外，不得上訴。
本案經檢察官甲○○到庭執行職務。
中    華    民    國    97    年    11    月    19    日
                  刑事第七庭  法  官  莊珮吟
以上正本證明與原本無異。
如不服本判決應於收受本判決後10日內向本院提出上訴書狀，並
應敘述具體理由，如未敘述上訴理由者，應於上訴期間屆滿後20
日內補提理由書狀於本院（均須按他造當事人之人數附繕本）「
切勿逕送上級法院」。
中    華    民    國    97    年    11    月    19    日
                              書記官  黃勤涵
◎附錄本案所犯法條：
《政府採購法第87條第5 項》
意圖影響採購結果或獲取不當利益，而借用他人名義或證件投標
者，處3 年以下有期徒刑，得併科新臺幣100 萬元以下罰金。容
許他人借用本人名義或證件參加投標者，亦同。
《政府採購法第92條》
廠商之代表人、代理人、受雇人或其他從業人員，因執行業務犯
本法之罪者，除依該條規定處罰其行為人外，對該廠商亦科以該
條之罰金。
◎◎附記應注意事項：
《刑事第74條第2 項第4 款、第4 項》
緩刑宣告，得斟酌情形，命犯罪行為人為下列各款事項：
四、向公庫支付一定之金額。
第2 項第3 款、第3 款得為民事強制執行名義。
《刑事第75條之1 第1 項第4 款》
受緩刑之宣告而有下列情形之一，足認原宣告之緩刑難收其預期
效果，而有執行刑罰之必要者，得撤銷其宣告：
四、違反第74條第2 項第1 款至第8 款所定負擔情節重大者。


司法院資訊處製作；財團法人民間司法改革基金會備份。
